【裁判字號】    97,重上更(三),178
【裁判日期】    970922
【裁判案由】    傷害致死
【裁判全文】
臺灣高等法院臺南分院刑事判決   97年度重上更(三)字第178號
上  訴  人
即  被  告  丁○○
選任辯護人  蘇正信  律師
            蔡進欽  律師
            蔡弘琳  律師
上  訴  人
即  被  告  乙○○
選任辯護人  劉意  律師
上  訴  人
即  被  告  辛○○
            戊○○
前二人共同
指定辯護人  本院公設辯護人  庚○○
上列上訴人等因傷害致死案件，不服臺灣嘉義地方法院88年度訴
字第46號中華民國88年6月9日第一審判決（起訴案號：臺灣嘉義
地方法院檢察署87年度偵字第7225號），提起上訴，判決後經最
高法院第三次發回更審，本院判決如下：
    主  文
原判決關於丁○○、辛○○、乙○○、戊○○部分撤銷。
辛○○、乙○○共同傷害人之身體，因而致人於死，各處有期徒
刑柒年貳月。
戊○○共同傷害人之身體，因而致人於死，累犯，處有期徒刑柒
年陸月。
丁○○共同傷害人之身體，因而致人於死，累犯，處有期徒刑柒
年陸月。
    事  實
一、戊○○曾於民國（下同）84年間因違反麻醉藥品管理條例，
    經臺灣嘉義地方法院判處有期徒刑4月，如易科罰金，以三
    百元折算一日確定，又於85年間因違反槍砲彈藥刀械管制條
    例，經臺灣嘉義地方法院判處有期徒刑7月確定，上開二罪
    於85年1月24日經臺灣嘉義地方法院裁定應執行有期徒刑9月
    確定，並於85年9月11日執行完畢；丁○○曾於85年間因違
    反麻醉藥品管理條例案件，經臺灣嘉義地方法院判處有期徒
    刑4月，如易科罰金，以三百元折算一日確定，並於85年3月
    18日執行完畢。
二、緣甲○○（業經依傷害致死罪判處有期徒刑八年確定）於87
    年11月27日凌晨零時許，在位於嘉義市○○路○段383號「歌
    林頓ＫＴＶ」213號包廂內，與在該包廂內消費之莊宏麒因
    倒酒、敬酒之事發生口角，甲○○於返回其消費之206號包
    廂後，心有不甘，即向張志勳、己○○、乙○○、辛○○等
    人提議將莊宏麒押出店外教訓，經張志勳（時為現役軍人，
    已另由陸軍第六軍團司令部為不起訴處分確定）及己○○（
    業經原審判決無罪確定）勸阻不成，張志勳、己○○隨即陪
    同基於妨害自由及傷害犯意聯絡之甲○○、辛○○、乙○○
    共同前往莊宏麒消費之213號包廂，途中，適遇辛○○電話
    邀約原欲至206號包廂與彼等飲酒唱歌之戊○○、丁○○（
    即綽號「紅龜」），戊○○、丁○○於知悉甲○○等人之目
    的後，即萌生與之共同妨害自由及傷害莊宏麒之犯意聯絡，
    與甲○○、辛○○、乙○○等人同至213號包廂，而於當天
    凌晨零時30分許，共同以抓住衣領、架住肩膀等強暴手段硬
    將莊宏麒拉出該ＫＴＶ店外，剝奪莊宏麒之行動自由，惟莊
    宏麒不願就範，試圖反抗掙脫，甲○○、辛○○、乙○○、
    戊○○、丁○○等五人即基於普通傷害之共同犯意聯絡，在
    該ＫＴＶ大門口左側共同徒手圍毆莊宏麒，甲○○並自莊宏
    麒手中奪取莊宏麒被毆倒地時隨手拾得用以抵抗之木棒一支
    ，持之繼續圍毆莊宏麒，莊宏麒不敵，遂自「歌林頓ＫＴＶ
    」大門口左側逃離至前方大雅路二段三六六巷口前之對向快
    車道上，甲○○、辛○○、乙○○、戊○○、丁○○五人，
    客觀上應能預見於夜間視線不佳時，若持續追打莊宏麒令其
    倒於快車道上，可能使其遭行駛之車輛撞擊致死，竟疏於注
    意未能預見此一可能性，仍由甲○○持木棒帶頭，辛○○、
    乙○○、戊○○、丁○○則徒手隨後追至快車道上，共同圍
    毆莊宏麒，致其不支倒地始行作罷，於彼等剛好離去，莊宏
    麒以手撐地正要爬起來時，適有超速且疏未注意車前狀況之
    翁省本（經原審另以過失致人於死罪判處有期徒刑六月，得
    易科罰金確定）駕駛車牌號碼Ｃ3─3132號自用小客車駛至
    ，一時煞避不及，撞及莊宏麒，莊宏麒因遭甲○○、辛○○
    、乙○○、戊○○、丁○○共同圍毆及翁省本駕車撞擊，而
    受有頭皮左頂枕部圓形拖擦傷3×3公分、左顳枕部挫傷3.5
    ×3公分、右眼外側瘀血斑3×2公分、左臉頰拖擦傷4×1.8
    公分、右側鎖骨部挫傷2×1.5公分、左肩拖擦傷15×12 公
    分、右外側胸部橫向挫傷12×3公分及4×3公分、右側肋骨
    下緣斜向拖擦傷6×3公分、左上腹部廣泛拖擦傷、左背部及
    右肩胛多處拖擦傷、左髖骨部拖擦傷5×4公分、左臀骨部拖
    擦傷12×5公分、左上臂內面、外側及兩側手背均有廣泛散
    在性挫傷及拖擦傷、右側大腿前面瘀血斑6×2公分、右膝蓋
    外側拖擦傷12×8公分、前面挫傷3×0.6公分、前面拖擦傷5
    ×0.8公分、右側小腿外側拖擦傷15×10公分、前內側拖擦
    傷8×2公分、左側小腿前內側拖擦傷12×8公分、右足外踝
    直向挫傷5×0.8公分、左足內踝小挫傷、右側足背部挫傷3
    ×0.6公分、左大足趾內側挫裂傷2×1.5公分、重度垂足現
    象、頭皮下左顳肌廣泛出血、左顳枕部局部出血10×8公分
    、顱骨穹窿之左顳骨線狀骨折3公分、顱底以左側較為顯著
    之絞鍊骨折、顱底兩側中顱窩有少量硬腦膜下腔之出血、大
    腦底面有少量局部蜘蛛膜下腔出血、腦部呈廣泛重度出血與
    水腫、兩側大腦海馬溝迴中度至重度腦疝、兩側小腦扁桃體
    輕度至中度腦疝、右側胸壁中央皮下及軟組織出血10×10
    公分、右側胸壁外下方皮下及軟組織出血15×8公分，合併
    肋骨線狀骨折、胸骨上段骨折、左側鎖骨外端骨折、左側橫
    隔膜破裂合併局部出血、整個胃臟突出置於左側肋膜腔之內
    等傷害，經送醫急救後，仍因頭部及胸部鈍力性損傷而不治
    死亡。嗣經警循線於如附表所示之時、地，查獲甲○○、辛○○、乙○○、戊○○、丁○○到案，並扣得木棒一支。
三、案經莊宏麒之母丙○○○訴由嘉義市警察局第二分局移送臺
    灣嘉義地方法院檢察署檢察官偵查起訴。
    理  由
壹、證據能力方面
一、按92年1月14日修正通過之刑事訴訟法施行前，已繫屬於各
    級法院之案件，其以後之訴訟程序，應依修正刑事訴訟法終
    結之。但修正刑事訴訟法施行前已依法定程序進行之訴訟程
    序，其效力不受影響，刑事訴訟法施行法第7條之3定有明文
    。所謂已依法定程序進行之訴訟程序，其「效力不受影響」
    ，依其立法意旨係指為避免程序之勞費，本諸舊程序用舊法
    ，新程序始用新法之一般法則，各級法院於修正之刑事訴訟
    法施行前，已依法踐行之訴訟程序（包含相關證據法則之適
    用），其效力不受影響。故而，對於提起上訴之案件，於修
    正刑事訴訟法施行前，原審法院就可得為證據之證據，已依
    法定程序調查者，其效力亦不受影響而言。又參酌司法院釋
    字第582號及592號解釋意旨，關於共同被告以外之具證人適
    格之人所為陳述，如事實審法院於刑事訴訟法施行（92年9
    月1日）前，已依法定程序調查者，其效力如何，自應適用
    刑事訴訟法施行法第7條之3但書之規定，以為判斷之準據。
    查本件係於88年1月18日繫屬於第一審法院，88年7月23日上
    訴繫屬於本院，故共同被告丁○○、辛○○、乙○○、戊○○、同案被告甲○○、己○○、證人郭岳霖、陳君怡（現改
    名為陳美雯）、張志勳、杜欽展等人分別於警詢及檢察官前
    所為之陳述均在修正刑事訴訟法施行前，且上開共同被告、
    證人等之證詞，事實審法院已依修正刑事訴訟法施行前之法
    定程序調查（見原審卷第191頁以下），且被告丁○○復於
    本院審理時捨棄對共同被告戊○○、甲○○之詰問對質權利
    ，被告辛○○於本院審理時捨棄對共同被告丁○○、己○○
    、戊○○之詰問對質權利，被告乙○○於本院審理時捨棄對
    共同被告丁○○、辛○○、戊○○、己○○、甲○○之詰問
    對質權利，被告戊○○於本院審理時捨棄對共同被告丁○○
    、辛○○、乙○○、己○○之詰問對質權利等情（見本院更
    三審97年8月4日、8月11日審理筆錄），揆諸前開說明，上
    開被告以外之人於警詢及偵查中對檢察官所為陳述筆錄，自
    得引用為本案論罪之依據。
二、另按被告以外之人於審判外之言詞或書面陳述，除法律有規
    定者外，不得作為證據，刑事訴訟法第159條第1項定有明文
    。所謂「法律有規定者」，係指同法第159條之1至之5等情
    形。而被告以外之人於偵查中向檢察官所為之陳述，除顯有
    不可信之情況者外，得為證據，同法第159條之1第2項亦定
    有明文。所謂「不可信之情況」，法院應審酌被告以外之人
    於陳述時之外在環境及情況，例如：陳述時之心理狀況、有
    無受到外力干擾等，以為判斷之依據。又被告以外之人於審
    判外之陳述，雖不符同法第159條之1至第159條之4之規定，
    而經當事人於審判程序同意作為證據，法院審酌該言詞陳述
    或書面陳述作成時之情況，認為適當者，亦得為證據；當事
    人、代理人或辯護人於法院調查證據時，知有同法第159條
    第一項不得為證據之情形，而未於言詞辯論終結前聲明異議
    者，視為有前項之同意，同法第159條之5亦著有規定，最高
    法院95年度台上字第6568號判決意旨參照。查證人郭岳霖、
    陳君怡（現改名為陳美雯）、張志勳、杜欽展、己○○等人
    在本案檢察官及陸軍第六軍團司令部軍事檢察官前所為之陳
    述為審判外之陳述，雖屬傳聞證據，惟刑事訴訟法規定檢察
    官代表國家偵查犯罪、實施公訴，依法有訊問被告、證人、
    鑑定人之權，且實務運作時，偵查中檢察官向被告以外之人
    所取得之陳述，原則上均能遵守法律規定，不致違法取供，
    其可信性甚高，被告等人及其選任辯護人復未能證明上開被
    告以外之人於偵查中向（軍事）檢察官所為之陳述，有何顯
    不可信之情況，揆諸前揭法律規定，該被告以外之人於偵查
    中向（軍事）檢察官所為之陳述，依前揭法律規定，亦得為
    證據。至於本案理由欄所引用其他具傳聞性質之證據資料，
    公訴人、被告及選任辯護人於審判程序中對其相關之證據能
    力，均表示沒有爭執，且迄於言詞辯論終結前亦未聲明異議
    。本院審酌理由欄所引用之其他具傳聞性質之證據資料作成
    時之情況，核無違法取證或其他瑕疵，且為證明本件犯罪事
    實所必要之重要關係事項，認為以之作為證據為適當，自得
    做為證據，合先敘明。
貳、認定犯罪事實所憑之證據及理由
一、查原審共同被告甲○○於上開時、地，與被害人莊宏麒因倒
    酒、敬酒之事致生口角，心有不甘，遂提議修理被害人，旋
    夥同與之具有妨害自由及傷害犯意聯絡之被告辛○○、乙○○、戊○○、丁○○，共同以抓住衣領、架住肩膀等強暴手
    段硬將莊宏麒拉出該ＫＴＶ店外等事實，業據被告辛○○、
    乙○○於警詢時陳稱：「伊和甲○○等四人前往213包廂叫
    莊宏麒出來，就『搭著』莊宏麒走出大廳」等語（見警卷第
    7頁、12頁筆錄）；證人己○○於警詢時亦證稱：「當我們
    到達213包廂時，甲○○就從該包廂『推』一個人出來」等
    語（見警卷第16頁背面筆錄）。被告戊○○於警詢時亦陳稱
    ：「我剛走至樓梯間即見到張志勳從213包廂將死者莊宏麒
    『押出來』」等語（見警卷第21頁背面筆錄）；證人張志勳
    於警詢時證稱：「甲○○即出手毆打莊宏麒，並拉起胸襟將
    被害人『強行拉出』包廂外，由我『架住』被害（人）肩膀
    」等語（見警卷第34頁筆錄），嗣於陸軍第六軍團司令部軍
    事檢察官訊問時亦陳稱：「甲○○走進去，用手抓住莊宏麒
    衣領把他拉出來」等語（見軍事檢察官偵查卷第影本第3頁
    筆錄）；證人吳奇城於警詢時證稱：「突然有很多人進來，
    並且把莊宏麒帶走」等語（見警卷第40頁背面）；證人郭岳
    霖於警詢時證稱：「看見約五、六名年青人『架住』被害人
    （死者）莊宏麒從歌林頓ＫＴＶ內出來」等語（見警卷第41
    頁背面）；證人杜欽展於陸軍第六軍團司令部軍事檢察官訊
    問時亦陳稱：「由甲○○領頭共十人左右來二一三包廂找莊
    宏麒，在出包廂之前，其中有人『架著』死者肩膀出包廂」
    等語（見軍事檢察官偵查卷第影本第19頁），參以甲○○夥
    同被告等多人係為修理被害人，始共同前往被害人包廂，其
    所使用之手段必非平和，被害人知悉被告等人之目的，若非
    行動自由遭受剝奪，必定不願隨同外出徒遭修理，又被害人
    從包廂內被帶到外面，於途中反抗屬於自衛本能，要不能以
    其曾經反抗，即推認其行動自由未受限制，堪認被害人確如
    證人張志勳前揭所述係遭被告等人以「抓住衣領」、「架住
    肩膀」等強暴手段強行押出包廂，並非出於自願。被告等人
    辯稱被害人係自願隨彼等外出，顯係卸責之詞，不足採信。
二、被害人遭甲○○夥同被告等人挾持外出，即被毆打成傷，訊
    之被告丁○○、辛○○、乙○○、戊○○等人均坦承有於前
    揭時間在該「歌林頓ＫＴＶ」大門口左側共同圍毆被害人莊
    宏麒等情（見本院97年8月11日及9月8日審理筆錄），惟就
    莊宏麒不敵逃離至前方大雅路二段三六六巷口前之對向快車
    道上時之後續發展，被告丁○○、戊○○則辯稱：彼等即停
    止毆打，並未追趕等語，被告辛○○、乙○○辯稱：彼等追
    過去之動機係為拉住甲○○，阻止他再動手，並非追打被害
    人云云。經查：原審共同被告甲○○於上開時、地，與被害
    人莊宏麒因倒酒、敬酒之事致生口角，心有不甘，遂提議修
    理被害人，旋夥同與之具有妨害自由及傷害犯意聯絡之被告
    辛○○、乙○○、戊○○、丁○○，共同以抓住衣領、架住
    肩膀等強暴手段硬將莊宏麒拉出該ＫＴＶ店外，並在該ＫＴ
    Ｖ大門口左側共同圍毆莊宏麒，莊宏麒遂逃離至前方大雅路
    二段三六六巷口前之對向快車道上，被告等人仍不罷手，由
    甲○○持木棒帶頭，辛○○、乙○○、戊○○、丁○○則徒
    手隨後追至快車道上圍毆莊宏麒，致其不支倒地始行作罷等
    事實，業經被告等於偵查中（見偵查卷27、28頁）及檢察官
    向原審法院聲請羈押訊問時（見原審法院87年度聲羈字第28
    5號卷5、9、12、16、20頁）均坦承不諱，核與原審共同被
    告甲○○於上開偵、審中所述相符，證人即當場目擊經過之
    郭岳霖（ＫＴＶ大門前擺設鹽酥雞攤販）於警訊、偵查及本
    院審理中均證稱看到被告等人與被害人在該ＫＴＶ大門前打
    起來，被害人往對面馬路跑時，有一、二個人追過去等情（
    見警訊卷41頁、偵查卷60頁、本院前審上更一卷第80頁筆錄
    ），與被告等人同行之陳君怡（即陳美雯）、己○○、張志
    勳等人亦於警訊、偵查中證稱被告等人有與甲○○共同毆打
    被害人，嗣由甲○○帶頭追被害人到大馬路對面等情（見警
    訊卷第16至19頁、33至36頁、偵查卷第65至66頁、軍事檢察
    官偵查卷第72至76頁筆錄），並有木棒一支扣案可證，是被
    告等人在該ＫＴＶ大門前共同傷害被害人，致被害人逃至對
    向快車道上之事實可以確定。被告丁○○、戊○○辯稱：被
    害人逃至對面馬路時彼等並未追趕等語、被告辛○○、乙○○辯稱：彼等追過去之動機係為拉住甲○○等語，縱然屬實
    ，亦僅能證明彼等未參與後續之追趕行為而已，並不能解免
    其有與甲○○等人已發生共同傷害被害人之事實，而事實上
    ，甲○○仍持續追至快車道上圍毆莊宏麒，致其不支倒地始
    行作罷，並不因被告等人之一時不作為而有所收斂，益徵被
    告等人所辯實不能作為彼等無傷害犯行之依據。
三、被害人莊宏麒於上開時、地先遭被告等人及甲○○共同毆打
    後，再遭原審同案被告翁省本駕車不慎撞擊，而受有頭皮左
    頂枕部圓形拖擦傷3×3公分、左顳枕部挫傷3.5×3公分、右
    眼外側瘀血斑3×2公分、左臉頰拖擦傷4×1.8公分、右側鎖
    骨部挫傷2×1.5公分、左肩拖擦傷15×12公分、右外側胸部
    橫向挫傷12×3公分及4×3公分、右側肋骨下緣斜向拖擦傷6
    ×3公分、左上腹部廣泛拖擦傷、左背部及右肩胛多處拖擦
    傷、左髖骨部拖擦傷5×4公分、左臀骨部拖擦傷12×5公分
    、左上臂內面、外側及兩側手背均有廣泛散在性挫傷及拖擦
    傷、右側大腿前面瘀血斑6×2公分、右膝蓋外側拖擦傷12×
    8公分、前面挫傷3×0.6公分、前面拖擦傷5×0.8公分、右
    側小腿外側拖擦傷15×10公分、前內側拖擦傷8×2公分、左
    側小腿前內側拖擦傷12×8公分、右足外踝直向挫傷5×0.8
    公分、左足內踝小挫傷、右側足背部挫傷3×0.6公分、左大
    足趾內側挫裂傷2×1.5公分、重度垂足現象、頭皮下左顳肌
    廣泛出血、左顳枕部局部出血10×8公分、顱骨穹窿之左顳
    骨線狀骨折3公分、顱底以左側較為顯著之絞鍊骨折、顱底
    兩側中顱窩有少量硬腦膜下腔之出血、大腦底面有少量局部
    蜘蛛膜下腔出血、腦部呈廣泛重度出血與水腫、兩側大腦海
    馬溝迴中度至重度腦疝、兩側小腦扁桃體輕度至中度腦疝、
    右側胸壁中央皮下及軟組織出血10×10公分、右側胸壁外下
    方皮下及軟組織出血15×8公分，合併肋骨線狀骨折、胸骨
    上段骨折、左側鎖骨外端骨折、左側橫隔膜破裂合併局部出
    血、整個胃臟突出置於左側肋膜腔之內等傷害，經送醫急救
    後，仍因頭部及胸部鈍力性損傷而不治死亡之事實，復經檢
    察官督同法醫師相驗及解剖屬實，製有勘驗筆錄、驗斷書、
    相驗屍體證明書各1份附於偵查卷、內政部警政署刑事警察
    局88年2月23日（88）刑醫字第15399號函及函附之法醫解剖
    鑑定報告各1份、解剖照片附於原審卷可稽，此部分之事實
    堪以認定。
四、查被告等人若無毆打傷害被害人之行為，被害人必不會逃至
    快車道上遭往來車輛撞擊死亡，被害人之所以會跑到快車道
    上遭上開車輛撞擊身亡，亦全為躲避被告等人之圍毆追打所
    致，亦即被告等人圍毆追打被害人至快車道上之行為，係造
    成被害人嗣後遭翁省本駕車不慎撞擊死亡結果之重要原因，
    則被害人之死亡結果與被告等人之圍毆追打被害人之傷害行
    為間，自具有相當因果關係存在，被告等人及其辯護人所為
    被告等人傷害行為與被害人車禍致死之結果欠缺因果關係之
    抗辯，委無足採。次查甲○○夥同被告等人將被害人自ＫＴ
    Ｖ店內挾持外出毆打成傷，被害人逃竄時，仍持續追至該Ｋ
    ＴＶ大門外之馬路即大雅路二段快車道上予以圍毆，而該大
    雅路二段之單向有紅磚人行道、慢車道、外快車道、內快車
    道，共計十五公尺寬，雙向則為三十公尺寬之大馬路，有道
    路交通事故調查報告表所示之車禍現場在卷足憑，被告等人
    追打被害人之際，客觀上應能預見夜間在該大馬路上往來之
    車輛速度非低，追逐他人至該快車道上，極易使該被追逐者
    因無暇他顧而遭快車道上之車輛撞擊身亡，竟為達教訓傷害
    被害人莊宏麒之目的，疏未注意及此，在甲○○帶頭下，追
    至快車道上圍毆被害人莊宏麒，致其不支倒地，令被害人身
    處可能遭往來車輛撞擊之險境，而未為任何防止危險發生之
    措施，即逕自離去，致被害人遭駕駛小客車之翁省本撞擊身
    亡，被告等人就該被害人死亡之結果，難辭過失之責，被告
    等人否認其有預見車禍發生之可能性、彼等均無過失云云，
    核係卸責之詞，不足採信。是被告等人基於普通傷害之犯意
    追打被害人於快車道上，致被害人嗣後遭車輛撞擊而產生死
    亡之加重結果之事實洵堪認定，自應予依法論科。
參、論罪科刑之理由
一、新舊法比較適用部分：
    按行為後法律有變更者，適用行為時之法律。但行為後之法
    律有利於行為人者，適用最有利於行為人之法律，現行刑法
    第2條第1項定有明文。被告等人行為後，刑法業於94年2月2
    日修正公布，並於95年7月1日施行，是本件被告等人行為後
    ，法律已有變更。又參酌最高法院第8次刑事庭會議決議，
    現行刑法第2條第1項之規定，係規範行為後法律變更所生新
    舊法律比較適用之準據法，於新刑法施行後，應適用新刑法
    第2條第1項之規定，本於統一性及整體性原則，綜其全部罪
    刑之結果，為「從舊從輕」之比較。本案關於新舊法比較及
    法律之適用，分述如下：
(一)查被告行為後刑法施行法於95年6月14日修正公布增訂第1條
    之1，並自同年7月1日起施行。該條規定：刑法分則編所定
    罰金之貨幣單位為新台幣。且94年1月7日刑法修正時，刑法
    分則編未修正之條文定有罰金者，自94年1月7日刑法修正施
    行後，就其所定數額提高30倍；及新刑法第33條第5款修正
    為：「罰金：新台幣1千元以上，以百元計算之。」。查修
    正前刑法第302條第1項法定刑得處銀元3百元以下罰金，依
    罰金罰鍰提高標準條例第1條前段規定之提高倍數為10倍，
    及修正前刑法第33條第5款規定之罰金最低額1元計算，則刑
    法302條第1項之罰金刑最高為銀元3千元即新台幣9千元，最
    低額為銀元10元即新台幣30元。而依修正後之法律，刑法第
    302條第1項法定刑罰金刑最高為新台幣9千元，最低為新台
    幣1千元。經比較新舊法結果，以適用被告行為時之舊法較
    有利於被告。
(二)刑法第55條後段之「犯一罪而其方法或結果之行為犯他罪名
    者，從一重處斷。」之牽連犯規定亦經修正後之新刑法刪除
    ，倘依修正後之新法，被告等人為傷害教訓被害人所為之剝
    奪人行動自由與及嗣後發生之傷害致死行為，即應分論併罰
    ，而不能從一重處斷。比較新舊法之規定，自應適用舊法之
    規定對於被告等人較為有利。
(三)本件涉及法律變更部分，綜合上述比較新舊法之規定，以舊
    刑法有利於被告，依新刑法第二條第一項規定，自應適用行
    為時舊法，先予敘明。
二、核被告丁○○、乙○○、辛○○、戊○○等人之所為，均係
    犯刑法第302條第1項剝奪行動自由罪及刑法第277條第2項前
    段之傷害致人於死罪。被告等人與原審共同被告甲○○間就
    妨害自由及傷害被害人等行為均有犯意聯絡及行為分擔，均
    為共同正犯。查被告等人應甲○○之提議，為傷害修理被害
    人，而共同以強暴手段硬將莊宏麒拉出該ＫＴＶ店外，將之
    毆打成傷後，再遭翁省本駕車不慎撞擊身亡，所犯刑法第30
    2條第1項剝奪人行動自由罪及刑法第277條第2項前段之傷害
    致人於死罪，實有方法與目的、原因與結果之牽連關係，應
    依修正前刑法第55條後段之規定，論以刑法第277條第2項前
    段之傷害致人於死罪。又查原審共同被告甲○○與被害人莊
    宏麒因倒酒、敬酒之事致生口角，於返回其消費之二０六號
    包廂後，心有不甘，即向張志勳、己○○、乙○○、辛○○
    等人提議教訓莊宏麒時，經張志勳及己○○勸阻不成，張志
    勳、己○○始陪同甲○○、辛○○、乙○○共同前往莊宏麒
    消費之213號包廂，於甲○○等人以強暴手段硬將莊宏麒拉
    出該ＫＴＶ店外予以毆打時，己○○因鑰匙遺留於206號包
    廂內，自「歌林頓ＫＴＶ」大門口左側返回206號包廂，張
    志勳則在旁勸阻不成，足見張志勳、己○○係極力勸阻被告
    等人尋釁行凶之人，並無參與挾持圍毆被害人莊宏麒，此業
    據被告等人及甲○○等於偵查中及原審供認不虛，復經原審
    勘驗裝設於上開「歌林頓ＫＴＶ」大門口攝影機所拍攝之扣
    案錄影帶一捲屬實，並有扣案之錄影帶一捲及勘驗筆錄一份
    附於原審法院87年度聲羈字第285號卷可按，則公訴人認己○○、張志勳與甲○○及被告辛○○、乙○○、戊○○、丁○○就上開犯行，有犯意聯絡及行為分擔，均為共同正犯，
    容有未洽，附此敘明。
三、被告戊○○曾於84年間因違反麻醉藥品管理條例，經臺灣嘉
    義地方法院判處有期徒刑4月，如易科罰金，以三百元折算
    一日確定，又於85年間因違反槍砲彈藥刀械管制條例，經臺
    灣嘉義地方法院判處有期徒刑7月確定，上開二罪於85年1月
    24日經臺灣嘉義地方法院裁定應執行有期徒刑9月確定，並
    於85年9月11日執行完畢；丁○○曾於85年間因違反麻醉藥
    品管理條例案件，經臺灣嘉義地方法院判處有期徒刑4月，
    如易科罰金，以三百元折算一日確定，並於85年3月18日執
    行完畢，此有原審法院被告全國前案紀錄表二份及臺灣嘉義
    地方法院檢察署刑案資料查註紀錄表二份在卷可稽，被告戊○○、丁○○於前開有期徒刑執行完畢後，五年以內再故意
    犯本件有期徒刑以上之罪，不論依修正前之刑法第47條，或
    修正後之刑法第47條第1項之規定，均構成累犯，對被告戊○○、丁○○而言並無有利或不利之情形，應依刑法第47條
    ，論以累犯，除法定刑為無期徒刑部分不得加重外，其餘均
    依法加重其刑。
肆、撤銷改判之理由
一、原審以被告等人犯有傷害致人於死罪之事證明確，審酌被告
    等人之動機、目的、手段、致生之危害、均與告訴人丙○○○達成民事和解、惟事後翻異前詞，顯然不知悔改等一切情
    狀，各量處被告辛○○、乙○○各有期徒刑7年2月；戊○○
    、丁○○各有期徒刑7年6月，固非無見。惟查：
（一）按加重結果犯，以行為人能預見其結果之發生為要件，所
      謂能預見乃指客觀情形而言，與主觀上有無預見之情形不
      同，若主觀上有預見，而結果之發生又不違背其本意者，
      則屬故意之範疇。原審就被告等四人共同圍毆被害人莊宏
      麒時，依當時客觀情形是否能預見其死亡結果之發生，並
      未依法予以認定記載，已不足資為論罪科刑之依據；且其
      理由敘稱：「丁○○五人均正值青年時期，共同奮力圍毆
      被害人直至被害人不支倒地，其等主觀上應均得預見被害
      人甚易因遭其等毆打而不治死亡，其等基於普通傷害之犯
      意共同圍毆被害人，致生被害人死亡之加重結果，五人之
      普通傷害行為與被害人之死亡結果間，具有相當因果關係
      甚明」云云（見原審判決第8頁第12至16行）。其既認定
      被告等主觀上均能預見莊某死亡結果之發生，即屬故意之
      範疇，乃竟論以傷害致人於死罪，顯屬判決理由矛盾，自
      有未洽。
（二）原審共同被告甲○○於上開時、地，與被害人莊宏麒因倒
      酒、敬酒之事致生口角，心有不甘，遂提議被告等人與之
      共同修理被害人，被告等人應允，共同以抓住衣領、架住
      肩膀等強暴手段硬將被害人拉出該ＫＴＶ店外，剝奪其行
      動自由，此部分事實業經本院詳加審酌各項卷證認定如前
      ，原審認此部分事實不能證明，而不另為無罪之諭知，此
      部分認事用法，亦有未當。
二、被告等人上訴意旨否認有傷害致死犯行，請求依傷害罪處刑
    云云，雖無理由，惟原判決既有上開可議之處，關於被告等
    4人部分即屬無可維持，應由本院就關於被告丁○○、辛○○、乙○○、戊○○部分撤銷改判。爰審酌本件被告等4人
    受邀教訓傷害被害人之動機、目的、使用強暴手段挾持被害
    人外出之犯罪方法、共同奮力圍毆被害人，並將被害人追打
    至上開路段快車道上，直至被害人不支倒地，始行罷手，致
    生被害人死亡之危害，及嗣後均與告訴人丙○○○達成民事
    和解，此有嘉義市東區調解委員會調解筆錄一份附於原審卷
    158頁可稽，然事後翻異前詞，否認傷害致死犯行、不知悔
    改等一切情狀，仍量處與原審相同之被告辛○○、乙○○各
    有期徒刑7年2月；戊○○、丁○○各有期徒刑7年6月，以示
    懲儆。扣案之木棒一枝雖係供原審共同被告甲○○犯罪所用
    之物，然非為被告等所有，此業經被告等於原審供認不虛，
    自不得予以宣告沒收。至於本件告訴人雖因與被告等人成立
    民事上和解，而於原審撤回對被告等人之告訴，惟被告所犯
    為妨害自由及傷害致人於死罪，為公訴罪，非屬告訴乃論之
    罪，自不生撤回告訴之效力，附此敘明。
據上論結，應依刑事訴訟法第369條第1項前段、第364條、第299
條第1項前段、刑法第2條第1項前段、第28條、第277條第2項前
段、第302條第1項、第47條、修正前刑法第55條後段，判決如主
文。
本案經檢察官王碧霞到庭執行職務。
中    華    民    國    97    年    9     月    22    日
                  刑事第二庭    審判長法  官  葉居正
                                      法  官  吳勇輝
                                      法  官  郭千黛
以上正本證明與原本無異。
如不服本判決，應於收受本判決後十日內向本院提出上訴書狀。
其未敘述上訴理由者並得於提起上訴後十日內向本院補提理由書
狀（均須按他造當事人之人數附繕本）「切勿逕送上級法院」。
                                      書記官  李珍鳳
中    華    民    國    97    年    9     月    23    日
附錄：本判決論罪科刑條文
刑法第277條第2項：
犯前項之罪因而致人於死者，處無期徒刑或7年以上有期徒刑；
致重傷者，處3年以上10年以下有期徒刑。
附表：
  ┌──┬───┬──────────┬────────────────┐
  │編號│被  告│查 獲 時 間 （民國）│查        獲        地        點│
  ├──┼───┼──────────┼────────────────┤
  │ 一 │甲○○│八十七年十一月二十七│嘉義市○○○路六二一巷二三九號二│
  │    │      │日上午五時三十分許  │樓一                            │
  ├──┼───┼──────────┼────────────────┤
  │ 二 │辛○○│八十七年十一月二十七│嘉義市○○○路六二一巷二三九號二│
  │    │      │日上午五時三十分許  │樓                              │
  ├──┼───┼──────────┼────────────────┤
  │ 三 │乙○○│八十七年十一月二十七│嘉義市長竹里水源地三三之九一號  │
  │    │      │日上午九時五分許    │                                │
  ├──┼───┼──────────┼────────────────┤
  │ 四 │己○○│八十七年十一月二十七│嘉義市長竹里水源地三三之九一號  │
  │    │      │日上午八時三十五分許│                                │
  ├──┼───┼──────────┼────────────────┤
  │ 五 │戊○○│八十七年十一月二十七│嘉義市○區○○○路與杭州三街路口│
  │    │      │日下午一時許        │                                │
  ├──┼───┼──────────┼────────────────┤
  │ 六 │丁○○│八十七年十一月二十七│嘉義縣中埔鄉富收村興化部三三之五│
  │    │      │日上午十時三十分許  │一號                            │
  └──┴───┴──────────┴────────────────┘


司法院資訊處製作；財團法人民間司法改革基金會備份。
